臺灣高等法院高雄分院刑事裁定　　　　110年度毒抗字第442號
抗　告　人
即　被　告　張貴清



上列抗告人因檢察官聲請觀察、勒戒案件，不服臺灣高雄地方法
院中華民國110 年9 月14日裁定（110 年度毒聲字第984 號），
提起抗告，本院裁定如下：
    主  文
抗告駁回。
    理  由
一、本件原裁定的內容主要為：抗告人即被告張貴清（下稱被告
    ）基於施用第一級毒品的犯罪故意，於民國108 年9 月6 日
    下午4 點03分為警採尿時回溯72小時內的某時點，在某不詳
    地點，施用海洛因1 次，經警方查獲後，檢察官聲請裁定將
    被告送勒戒處所觀察、勒戒，原審認檢察官聲請與卷內事證
    及修正後毒品危害防制條例第20條第3 項、第1 項規定相符
    ，故裁定被告「令入勒戒處所觀察、勒戒，其期間不得逾2
    月」。
二、本件抗告的內容主要為：被告於109 年間因另案而被通緝到
    案時，當天進行採尿檢驗的結果，是呈現陰性反應，足見被
    告自費至慈惠醫院戒毒成功（並提出慈惠醫院病歷資料作為
    佐證），已無毒癮，今在另案執行即將呈報假釋時，卻經原
    審裁定須接受觀察、勒戒，對被告權益實有影響。又新修正
    之毒品危害防制條例已不將吸毒者視為「犯人」處理，而是
    以治療疾病為出發點，協助吸毒者戒除毒癮、回歸社會，故
    應以社區戒癮治療為主，除非吸毒者不願參與戒癮治療或治
    療無效，才採用監禁式的強制治療，而被告既然戒毒成功，
    應無採取監禁式之觀察、勒戒的必要。因此，請撤銷原裁定
    ，以利被告能早日返家照顧母親。
三、毒品危害防制條例關於犯該條例第10條之施用第一、二級毒
    品罪應如何處理之該條例第20條、第23條等規定，已於109
    年1 月15日修正公布，並於被告行為後之同年7 月15日生效
    施行。而依據該條例第35條之1 第1 、2 款規定，於上述法
    條施行前犯施用第一、二級毒品罪者，於上述法條施行後，
    尚在偵查、審判中之案件，分別由檢察官、法院依修正後規
    定處理。又依據修正後該條例第20條第1 、3 項規定，非觀
    察、勒戒或強制戒治執行完畢釋放後3 年內再犯施用第一、
    二級毒品罪者，檢察官應聲請法院裁定令被告入勒戒處所觀
    察、勒戒。又毒品危害防制條例第20條第3 項：「依前項規
    定為觀察、勒戒或強制戒治執行完畢釋放後，3 年後再犯第
    10條之罪者，適用前2 項之規定」，其所謂「3 年後再犯」
    ，是指本次再犯距最近1 次觀察、勒戒或強制戒治執行完畢
    釋放已經超過3 年者，就符合其規定要件，不因其間有無犯
    第10條之罪經起訴、判刑或執行而受影響（最高法院109 年
    度台上字第3826號刑事判決可作為參考）。
四、本件被告於108 年9 月6 日下午4 點03分為警採尿時回溯72
    小時內的某時點，在某不詳地點，施用第一級毒品海洛因1
    次的犯行，有被告警詢、偵訊、法院審理中的供述（其坦承
    有施用海洛因，但辯稱施用時間為超出上述回溯期間的108
    年8 月31日）、高雄市政府警察局小港分局毒品案嫌疑人尿
    液代碼與姓名對照表、正修科技大學超微量研究科技中心10
    8 年9 月24日尿液檢驗報告，及扣案之海洛因1 包、注射針
    筒2 支可以證明。又依據西元2018年美國FDA 網站之公布內
    容，於施用海洛因者之尿液中可檢出海洛因代謝物的時限，
    通常為1 至3 天，此有衛生福利部食品藥物管理署108 年1
    月31日FDA 管字第1089000957號函可參。本件被告經採尿檢
    驗結果，既驗出其尿液中有施用海洛因後之代謝物陽性反應
    （參見上述尿液檢驗報告），則被告施用海洛因之時間，應
    是其接受採尿時回溯3 天即72小時內的某時點。從而，被告
    上述犯行，應可認定。再者，被告為本次施用第一級毒品犯
    行前，最近1 次觀察、勒戒或強制戒治執行完畢的情形為：
    被告因施用毒品案件，經臺灣高雄地方法院裁定而為強制戒
    治後，於93年1 月9 日執行完畢釋放出戒治處所，此有臺灣
    高等法院被告前案紀錄表可以證明，故本件被告之施用第一
    級毒品犯行，距離其最近1 次強制戒治執行完畢釋放的時間
    ，已經超過3 年，依據修正後毒品危害防制條例第20條第3
    項規定及前述說明，被告應重為觀察、勒戒或強制戒治之治
    療。
五、被告雖然以前述主張提起抗告，然而：
（一）毒品危害防制條例第20條第1 、3 項規定：「犯第10條之
      罪者（即施用第一、二級毒品者），檢察官應聲請法院裁
      定，或少年法院（地方法院少年法庭）應先裁定，令被告
      或少年入勒戒處所觀察、勒戒，其期間不得逾2 月」、「
      依前項規定為觀察、勒戒或強制戒治執行完畢釋放後，3
      年後再犯第10條之罪者，適用前2 項之規定」。由上述規
      定的規範內容可知，於檢察官聲請法院裁定觀察、勒戒時
      ，並未賦予法院「於行為人日後尿液檢驗呈陰性反應時，
      可逕自裁定行為人不需令入勒戒處所觀察、勒戒」的裁量
      空間。再者，毒品因具有成癮性，一旦施用後即不易戒絕
      ，故行為人是否已戒絕毒癮、對毒品無依賴性，絕非行為
      人於某段期間未施用即可逕予判定。本件即使如被告所言
      ，其於另案經通緝到案而接受採尿檢驗時，並未驗出其尿
      液中有施用毒品之陽性反應，但如前所述，施用毒品後，
      尿液中可檢出毒品代謝物的時間，具有一定的限制，故被
      告所稱上述情狀，最多只能證明其於採尿前一定時間內未
      施用毒品，無從以此即可認定其已完全戒絕毒癮。又被告
      所提出之慈惠醫院病歷資料，只是其於107 年9 月27日、
      108 年12月24日至該醫院就診的「初診記錄」，並無法以
      該等資料證明被告已經戒除毒癮。而此由被告事後於109
      年2 月4 日，至臺灣高雄地方檢察署觀護人室接受採尿檢
      驗時，仍驗出其有施用海洛因及甲基安非他命之陽性反應
      ，即可作為佐證（參見臺灣高雄地方檢察署檢察官109 年
      度毒偵字第846 號起訴書）。因此，被告以其已經戒毒成
      功，主張原審裁定有所違誤，自屬難以採認。
（二）依臺灣高等法院被告前案紀錄表所示，被告因另案違反毒
      品危害防制條例等案件，經法院判處罪刑確定，於109 年
      6 月12日入監執行，預計期滿日期為112 年4 月24日，故
      被告符合行政院依毒品危害防制條例第24條第3 項授權而
      訂定之「毒品戒癮治療實施辦法及完成治療認定標準」第
      2 條第2 項第3 款所規定：「緩起訴處分前，另案羈押或
      執行有期徒刑」，原則上不適合為附命完成戒癮治療之緩
      起訴處分的情形，故檢察官決定向法院聲請觀察、勒戒，
      而非為附命完成戒癮治療之緩起訴，自無法認為有裁量逾
      越、裁量濫用或裁量怠惰等裁量不合法的情形。從而，被
      告主張其無採取監禁式之觀察、勒戒的必要，亦難採認。
六、綜上所述，原審准予檢察官之聲請，而裁定被告「令入勒戒
    處所觀察、勒戒，其期間不得逾2 月」，經核並無不當，故
    被告以上述理由提起抗告，並無理由，應予駁回。至於被告
    抗告狀所載其另案確定判決，因未收受判決書以致無法上訴
    ，對其有所不公部分，與本案之判斷無關，也非本院所得審
    酌，併予說明。
七、依刑事訴訟法第412 條，裁定如主文。
中    華    民    國   110    年    11    月    17    日
                  刑事第四庭    審判長法  官  黃建榮
                                      法  官  李嘉興
                                      法  官  陳君杰
以上正本證明與原本無異。
不得再抗告。
中    華    民    國   110    年    11    月    17    日
                                      書記官  吳璧娟